【裁判字號】    99,醫簡上,1
【裁判日期】    990316
【裁判案由】    違反醫師法
【裁判全文】
臺灣臺北地方法院刑事判決             99年度醫簡上字第1號
上  訴  人
即  被  告  甲○○
選任辯護人  吳彥鋒律師
上列上訴人即被告因違反醫師法案件，不服本院九十八年度醫簡
字第五號，中華民國九十八年十二月二十二日所為第一審簡易判
決（聲請簡易判決處刑案號：臺灣臺北地方法院檢察署九十八年
度偵字第二八二一八號）提起上訴，本院管轄第二審之合議庭判
決如下：
    主  文
原判決撤銷。
甲○○未取得合法醫師資格，擅自執行醫療業務，處有期徒刑陸
月，如易科罰金，以新臺幣壹仟元折算壹日。緩刑貳年，並應向
公庫支付新臺幣拾萬元。
    事  實
一、甲○○明知其未依法取得醫師資格，不得擅自執行醫療業務
    ，竟於民國九十八年十月八日，在臺北市○○區○○路三段
    二二四號華慷診所內，擅自操作行政院衛生署所核定衛署醫
    器輸字第○一四一七六號醫療器材「富多拿雷射系統」（Fo
    tona QX Laser Syatem，聲請簡易判決處刑書誤載為Fonton
    a QX雷射儀器，應予更正），為江孟華（聲請簡易判決處刑
    書誤載為江孟樺，應予更正）進行「一般及整型外科手術裝
    置」淨膚雷射手術之醫療業務行為。嗣於同日二十時四十分
    許（聲請簡易判決處刑書誤載為同日時，應予更正），經臺
    北市政府衛生局人員前往查訪而當場查獲。
二、案經臺北市政府衛生局函送臺灣臺北地方法院檢察署檢察官
    偵查聲請以簡易判決處刑。
    理  由
壹、程序部分：
一、證人江孟華於檢察官偵查中之供詞，業經具結，有結文在卷
    為憑，且偵查中檢察官向被告以外之人所取得之陳述，原則
    上均能遵守法律規定，不致違法取供，其可信性極高，並無
    顯有不可信之情況，揆之刑事訴訟法第一百五十九條之一第
    二項之規定，該證人於檢察官偵查中之供詞，顯有證據能力
    而得為本案之證據。
二、上訴人即被告甲○○對於本案認定其犯罪之其餘書面證據資
    料，因辯護人業已於準備程序中代被告表示該等證據均有證
    據能力（見本院九十九年一月二十八日準備程序筆錄），復
    未於言詞辯論終結前聲明異議，本院審酌該等證據作成時之
    情況，均無不宜作為證據之情事，依刑事訴訟法第一百五十
    九條之五之規定，均得作為證據。
貳、實體部分：
一、上開事實，業據被告甲○○坦承不諱，核與證人江孟華於偵
    查中證述情節相符，並有九十八年十月八日臺北市政府衛生
    局查驗工作報告表、行政院衛生署網站富多拿雷射系統查詢
    列印資料、現場照片等在卷可證，是被告之任意性自白顯與
    事實相符。本案事證明確，被告犯行堪予認定，應予依法論
    科。
二、按醫療業務係指以醫療行為為職業而言，不問是主要業務或
    附屬業務，凡職業上予以機會，為非特定多數人所為之醫療
    行為均屬之。且醫療業務之認定，並不以收取報酬為其要件
    。上揭所稱醫療行為，係指凡以治療、矯正或預防人體疾病
    、傷害、殘缺為目的，所為的診察、診斷及治療；或基於診
    察、診斷結果，以治療為目的，所為的處方、用藥、施術或
    處置等行為的全部或一部的總稱，且此一定義，於醫師、中
    醫師、牙醫師均適用之（行政院衛生署八十三年十一月二十
    八日衛署醫字第八三○六八○○六號函、八十五年七月十八
    日醫署醫字第八五○三八七二三號函參照）。核被告所為，
    係犯醫師法第二十八條前段之未取得合法醫師資格，擅自執
    行醫療業務罪。原審以被告罪證明確，予以論罪科刑，固非
    無見；惟按醫師法第二十八條規定「其所使用之藥械沒收之
    」，固為刑法之特別規定，然該條文並無不問屬於犯人與否
    均應沒收之明文規定，仍應回歸適用刑法第三十八條第一項
    第二款、第三項之規定，自以屬於犯人者為限，始應沒收之
    【司法院八十九年四月（八十九）廳刑一字第一三○七九號
    法律問題研討意見意旨參照】。矧「富多拿雷射系統」醫療
    器材一台，並未扣案，雖為供犯罪所用之物，但該醫療器材
    係由被告之父張郁仁所出資購買，有張郁仁之合作金庫銀行
    綜合存款存摺影本在卷可按，是該物顯屬張郁仁所有，而非
    被告所有，依法無從為沒收之諭知，原審卻諭知扣案之富多
    拿雷射系統（Fotona QX雷射儀器）一台沒收，難謂允當，
    被告上訴以該扣案之儀器非屬其所有，不應諭知沒收等語，
    為有理由，自應由本院將原判決予以撤銷改判。爰審酌被告
    並無前科，品行尚佳、其犯罪動機、目的、以前開醫療器材
    從事幫病患執行醫療行為之犯罪手段，及其犯罪後於本院審
    理中坦承犯行，頗有悔意之態度等一切情狀，量處如主文第
    二項所示之刑，並諭知易科罰金之折算標準。
三、另被告前未曾因故意犯罪受有期徒刑以上刑之宣告，有臺灣
    高等法院被告前案紀錄表一份在卷可考，其犯罪後已坦承犯
    行，知所悔悟，信其經此偵、審程序之教訓，當已知所警惕
    而無再犯之虞，是本院認上開所宣告之刑，以暫不執行為適
    當，爰併予宣告緩刑二年，並斟酌本案被告違反醫師法，已
    有對病患為前開醫療行為等情，本院認以命被告履行一定負
    擔為宜，爰併依刑法第七十四條第二項第四款之規定，命被
    告向公庫支付新臺幣三十萬元，以啟自新。
據上論斷，應依刑事訴訟法第四百五十五條之一第一項、第三項
、第三百六十九條第一項前段、第三百六十四條、第二百九十九
條第一項前段，醫師法第二十八條前段，刑法第十一條前段、第
四十一條第一項前段、第七十四條第一項第一款、第二項第四款
，判決如主文。
本案經檢察官周懷廉、鄭深元到庭執行職務。
中    華    民    國    99    年    3     月    16    日
                  刑事第十一庭  審判長法  官  劉方慈
                                      法  官  顧正德
                                      法  官  黃紹紘
以上正本證明與原本無異。
本判決不得上訴。
                                      書記官  陳靜君
中    華    民    國    99    年    3     月    22    日
附錄本案論罪科刑所犯法條全文
醫師法第二十八條
未取得合法醫師資格，擅自執行醫療業務者，處六個月以上五年
以下有期徒刑，得併科新臺幣三十萬元以上一百五十萬元以下罰
金，其所使用之藥械沒收之。但合於下列情形之一者，不罰：
一、在中央主管機關認可之醫療機構，於醫師指導下實習之醫學
    院、校學生或畢業生。
二、在醫療機構於醫師指示下之護理人員、助產人員或其他醫事
    人員。
三、合於第十一條第一項但書規定。
四、臨時施行急救。

司法院資訊處製作；財團法人民間司法改革基金會備份。
